【裁判字號】    90,訴,1315
【裁判日期】    920106
【裁判案由】    確認派下權不存在
【裁判全文】
臺灣臺南地方法院民事判決  九十年度訴字第一三一五號
    原      告  甲○○
    訴訟代理人  吳明澤律師
    被      告  乙○○
    訴訟代理人  李合法律師
                陳靜雲律師
右當事人間請求確認派下權不存在事件，本院判決如左：
    主      文
原告之訴駁回。
訴訟費用由原告負擔。
    事      實
甲、原告方面：
一、聲明：確認被告對於祭祀公業鄭南及祭祀公業鄭春吉之派下關係不存在。
二、陳述：
（一）祭祀公業鄭南係鄭南之子孫為紀念先祖而設立，祭祀公業鄭春吉設立之宗旨相
      同，不過以「堂號鄭春吉」取代，因此該二件祭祀公業之派下員相同，有派下
      全員名冊二件可稽。原告甲○○（原名鄭膽武，民國八十九年七月改名，有戶
      籍謄本記載可稽），係鄭南之子孫，當然為祭祀公業鄭南及祭祀公業鄭春吉之
      派下員，對被告之派下關係不存在，於法律上具有利害關係，為此提起本訴。
      被告乙○○之母親鄭王嬌，其父為楊金鵝，有戶籍登記簿謄本記載可稽。鄭王
      嬌雖曾為鄭東乙（鄭南之子孫）之配偶，但鄭王嬌於鄭東乙死後招夫楊金鵝生
      被告乙○○，顯然非屬鄭氏血源，應不得為祭祀公業鄭南及祭祀公業鄭春吉之
      派下員。茲被告列名為該二祭祀公業之派下員，顯有不當，並損及鄭氏子孫之
      派下權，因此有予以確認之必要。
（二）對被告抗辯所為之陳述：
  １、依台灣民間習慣調查報告第五編第二節第一項第七四一頁有關祭祀公業派下權
      之取得「（２）承繼的取得」部分，記載：「原則上，公業設立人之繼承人全
      部，均因設立人之死亡，而取得派下權，自不問其為男、女或嗣子、養子，均
      平等取得此權，惟當時因女子，原則上並無遺產繼承權，故除有特殊情形（如
      無男子繼承人而招婿並未出嫁者）外，亦不得取得派下權」。又，「既非公業
      享祀人之直系卑親屬，且非公業設立人或其子孫，而僅係公業享祀人之旁系親
      屬者，舊慣上，難謂為該公業之派下（大正七年即民國七年控民第六四一號判
      決）」；「祭祀公業派下之男子死亡後，無直系卑親屬者，其遺妻並非當然繼
      承其派下權（台灣日報昭和八年民間第三四答）。」同調查報告第七五四頁註
      三、註五。
  ２、祭祀公業財產管理實務（尤重道先生著、八十六年八月初版）：祭祀公業派下
      員死亡，其妻再招贅所生子女，從派下員之姓有無派下權？內政部八十年一月
      二十九日（八０）內民字第八九八六二七號函示，派下員死亡，其妻再招贅，
      兩者夫妻關係業已消滅，於派下員死亡後，其妻再招贅所生子女與派下並無血
      緣關係，該子女縱使從派下員之姓，除該祭祀公業另有規約或特別習慣或得派
      下員全體同意外，尚難取得派下權（一九五頁－參照內政法令解釋彙編民政類
      一四九七頁）。
  ３、內政部八十八年八月二日台（八八）內民字第八八０六三六四號函之「說明二
      」，實係針對本件被告乙○○及其同母異父弟鄭正行、鄭正德（另案由本院九
      十年度訴字第二一三三號）之派下權疑義申請釋示。該內政部函所記載亦不脫
      上述判決、學說之見解。況查主管機關高雄縣阿蓮鄉公所於八十八年八月十三
      日阿鄉民字第六０一八號函說明四：有關祭祀公業派下員鄭東乙亡絕，其妻為
      承嗣該亡絕之派下員香火與招夫及不詳男子所生派下員乙○○、鄭正行、鄭正
      德，所稱「早經前輩派下員默認」，如為公業之習慣，請提具證明供認定。惟
      據悉被告乙○○、鄭正行及鄭正德至今未提供證明。
  ４、祭祀公業鄭春美尚未解散，如附呈高雄縣政府函記載；縱昔日祭祀公業鄭春美
      經解散、分產，鄭東乙之應繼分，竟由被告取得，顯然出於錯誤，被告自不得
      以該錯誤之事實，主張權利。
  ５、祭祀公業之繼承係派下員之派下權，由其法定繼承人予以繼承而取得派下權之
      資格，其重點不在「分得財產」，參照原告於九十年八月九日準備書（一）狀
      所附台灣民事習慣調查報告「承繼的取得」一節之說明，此時公業主權仍屬派
      下全體，但非民法上分別共有關係，公業之派下對於公業並無確定的應有部分
      。因此縱如被告所述，祭祀公業鄭春美於五十六年間就大潭段七三０、七三０
      之一等地號，以繼承原因所為所有權部分或比率之登記，並謂其為分產，於祭
      祀公業之習慣實有不符。
  ６、再者，祭祀公業於廢止（解散）時，始有分割財產之問題，可參照台灣民事習
      慣調查報告「台灣祭祀公業令」草案（第七七八、七七九頁），此時所謂之土
      地登記稱為「分割」而非「繼承」，以示區別，另附訴外人公業解散之土地登
      記簿謄本參考。為此被告乙○○所謂依「繼承關係」，「並分得財產」，亦顯
      然與祭祀公業之習慣有悖。
  ７、尤有進者，祭祀公業以男丁為派下員，不及女子，應屬不爭之事實，即被告乙
      ○○在其答辯狀亦強調乃母鄭王嬌與鄭東乙未育男丁等情，亦重在男丁承嗣。
      不料被告呈案大潭段七三０、七三０之一等地號之登記，竟有鄭穎慧在內，經
      查鄭穎慧為女性，可自另件土地登記簿謄本記載其身分證號碼為：Ｚ0000
      00000號證明之。被告關於祭祀公業主張早經為前輩派下員默認云云，其
      例外已遠多於原則。反觀祭祀公業鄭春美管理人鄭玉記，有子鄭朝棟（明治三
      十年－民國四十六年）、孫鄭文忠（民八年－八十二年）、曾孫鄭欽源（民三
      十八年－），卻未有一人列名派下而繼承祭產？８、末按，被告九十年八月三
      日答辯狀所引內政部八十八年八月二日台八八內民字第八八０六三六四號函，
      原係對被告乙○○等人列名公業派下之釋示，參照原告九十年八月九日準備書
      狀（一）附件阿蓮鄉公所八十八年八月十三日阿鄉民字第六０一八號函，其適
      用事件係對整理中之祭祀公業而為；且該內政部函所釋示之原則仍未偏離祭祀
      公業之習慣。被告應以其所謂五十六年間因繼承關係而分得財產時之「前輩派
      下員默認」負舉證責任，自不得以八十八年之釋示函比附援用於五十六年之事
      件。
（三）鄭東乙即被告之母鄭王嬌之夫，於大正七年十一月十五日死亡，鄭王嬌同日戶
      主相續，各有鄭東乙戶籍事由記事欄及鄭王嬌為戶主事由記事欄之記載可稽，
      日本曆法大正七年十一月十五日自難遽以該曆法逕認為大正七年十月十二日即
      係農曆之同一日。被告對於高雄縣阿蓮鄉公所阿鄉民字第6018號函以被告所稱
      早經前輩派下員默認提出具體證明供認定等情，至今未提出具體證明爭取為派
      下員，足證被告主張毫無依據。又被告繼承不動產非因祭祀公業派下權之結果
      ，按「繼承」登記屬自然人遺產之移轉，「解散」則用於公業廢止之登記，查
      坐落台南縣歸仁鄉○○段七三號土地，祭祀公業之持分土地參照附卷台南縣共
      有人名冊，茲依祭祀公業鄭春美派下全員名冊說明繼承一事之真相，並證明被
      告非派下關係取得不動產。(1)祭祀公業-鄭禪-鄭東乙-鄭玉土、鄭王嬌：派下
      員鄭禪民前六年死亡，鄭東乙民國七年死亡，鄭東乙之子鄭玉土民國八年四月
      十四日生，次日死亡，鄭東乙妻鄭王嬌民國五十三年八月十四日死亡，依序於
      五十六年四月四日之繼承登記為鄭王嬌之子即被告乙○○，此際繼承與公業派
      下員無關。(2)祭祀公業-鄭禪-鄭火-鄭亨嘉、鄭穎蕙：派下員鄭火民國三十年
      死亡，迨五十六年四月四日繼承登記即為鄭火之子、女，因其已非公業派下關
      係故男女共同繼承，按鄭穎蕙原名鄭貞子，係鄭火之四男鄭興隆之女，並為代
      位繼承。(3)祭祀公業-鄭禪-鄭尚-鄭其泰-鄭良傑、鄭秀英：派下員鄭尚民國二
      十六年死亡，鄭其泰繼承，鄭其泰七十六年死亡始由其子女鄭良傑、鄭秀英等
      繼承，此部分之繼承亦與公業無關（參照被告陳報狀土地移轉整理表）。(4)祭
      祀公業-鄭禪-鄭朝愛-甲○○：派下員鄭禪民前六年死亡，至五十六年四月四
      日為繼承登記時鄭朝愛仍健在，故由其繼承，鄭朝愛於六十九年死亡，原告甲
      ○○即予繼承。
乙、被告方面：
一、聲明：駁回原告之訴。
二、陳述：
（一）被告乙○○是否為鄭氏子孫：
  １、被告之母鄭王嬌原係鄭東乙之配偶，鄭東乙亡後，未育男丁，因之由鄭王嬌招
      贅楊金鵝（俗稱招尪替房，台語），其目的在於延續鄭東乙之子嗣，按楊金鵝
      非只與鄭王嬌同居生子，且係依本省習俗招贅楊金鵝，此由原告提呈之戶籍資
      料，可得證明。
  ２、依原告所提出之鄭王嬌、鄭東乙、楊金鵝及乙○○之戶籍謄本，分析如下：(1)
    鄭東乙與鄭王嬌於大正七年六月二十日結婚，(2)鄭東乙於大正七年十一月十五
      日死亡，(3)鄭王嬌於大正八年四月十四日生其與鄭東乙所孕育之子鄭王土，該
      子於大正八年四月十五日死亡（戶籍謄本記載為長男），(4)鄭王嬌於大正八年
      六月二十六日招夫楊金鵝，(5)鄭王嬌於昭和三年九月二十二日生楊明通（戶籍
      謄本原記載其為長男，後更正為次男，(6)鄭王嬌於昭和四年十月二十二日生乙
      ○○，戶籍謄本原記載為次男，後更正為三男，由以上之戶籍記載可知，被告
      乙○○係沿續鄭東乙之香火，為鄭家之子嗣，其排為三男，乃自鄭王土長男，
      楊明通次男而來。
  ３、又被告乙○○確係故鄭同壹（即鄭東乙）之子嗣，此有被告祭祀鄭同壹之神主
      牌照片乙紙可資為證，綜上，被告乙○○係因鄭東乙亡絕嗣，鄭家及其母鄭王
      嬌為延續鄭東乙香火，依習俗招夫楊金鵝所生，被告確係鄭氏子孫，要無疑問
（二）被告乙○○是否得為祭祀公業鄭南及祭祀公業鄭春吉之派下員：
１、依據內政部民國八十八年八月二日台八八內民字第八八０六三六四號函，其說
      明二、按祭祀公業之派下權繼承問題，該祭祀公業之規約有規定者，應依規約
      辦理規約未規定者，得依該公業之習慣辦理。本案有關祭祀公業派下員之一亡
      絕，其妻為承嗣該亡絕之派下員香火，與招夫及不詳男子所生從派下員姓氏之
      男系子孫，如早經為前輩派下員默認者，可否列入派下員乙節，所稱「早經為
      前輩派下員默認」，如為該公業之習慣，應提具證明供受理機關單位認定之。
  ２、經查，(1)祭祀公業鄭南或鄭春吉係祭祀公業鄭春美之後代，亦即鄭南乃祭祀公
      業鄭春美之第四房，(2)本案被告乙○○於祭祀公業鄭春美部分早被列為派下員
      並分得財產，此項財產原係祭祀公業鄭春美所有，被告依繼承之關係，分得三
      六０分之九，(3)依九十年八月三日答辯狀證物三之土地登記資料，與被告同時
      繼承三六０分之三之鄭朝愛君，係本案原告甲○○之父親，鄭安全及鄭朝愛等
      人乃被告之父叔輩，(4)前述繼承登記日期乃民國五十六年四月四日，可知於民
      國五十六年之前鄭氏之先代子孫，已承認被告乃鄭家之子孫。
  ３、按查，祭祀公業鄭南及祭祀公業鄭春吉為祭祀公業鄭春美之後代，鄭家以往習
      慣既已認定被告具有祭祀公業鄭春美之派下權則依內政部前述函件意旨，被告
      自亦因而有祭祀公業鄭及祭祀公業鄭春吉派下權。
  ４、再查，祭祀公業鄭春吉之財產台南縣歸仁鄉○○段一四０五號土地經徵收發放
      土地補償金，依原告九十年十月十一日提出之書狀，證物三所附之八十八年四
      月二十五日之土地補償費清單，被告所得為十八分之一，可見被告確具派下員
      資格，而得領取前開土地補償費。
  ５、又祭祀公業鄭春吉於八十八年間，曾經派下員選任被告為該祭祀公業之管理人
  ，被告且因之代表祭祀公業鄭春吉之派下員辦理相關之事宜，且祭祀公業鄭春
      吉之派下員亦曾於八十八年間確認被告具有派下員資格，原告亦列名其上，同
      意被告具有派下員資格。綜上，被告既早經鄭家先代子孫承認具有祭祀公業鄭
      春美之派下權，則被告自亦因而有祭祀公業鄭春美之後代即祭祀公業鄭南及祭
      祀公業鄭春吉派下權。
（三）原告甲○○是否有受確認判決之法律上利益而得提起本訴：
  １、祭祀公業鄭春吉之財產乃依房分分配，前述原告九十年十月十一日提出之書狀
    證物三所附之八十八年四月二十五日之土地補償費清單，被告所得為十八分之
      一，鄭正行及鄭正德亦同，惟原告甲○○、原告鄭膽武，所得為四十二分之一
      ，可知被告與原告之房分不同，故即使被告不具派下員資格，無法繼承祭祀公
      業之財產，則原應由被告取得之部分，亦應歸由鄭正行及鄭正德之繼承人鄭宇
      成及鄭聰明取得，被告有無派下權，均不影響原告之權益，原告提起此一訴訟
    並無受確認判決之法律上利益，自不得提起。
  ２、又祭祀公業鄭南部分，如亦以房分分配，則同前所述理由，由被告取得之財產
    亦應分由案外人之鄭正行及鄭正德之繼承人鄭宇成及鄭聰明，被告有無派下權
    既與原告無利害關係，其亦無受確認判決之法律上利益，自亦不得提起本訴。
（四）土地法第三十四條之一是否得做為祭祀公業鄭春吉派下員分配財產比例之依據
      ：
      原告主張祭祀公業鄭春吉管理暨組織規約第十條訂定，該公業不動產之處分，
      應依照土地法第三十四條之一第一項規定辦理，準此，祭祀公業鄭春吉管理暨
      組織規約第十條係以派下員全體為共有人而訂定，依該規約所列為二十六人，
      故原則上不以房分約定，且該規約既經派下員全體之同意訂定，再報由主管機
      關台南縣歸仁鄉公所核備在案，仍具公文書之效力，觀其文義應屬以人數規定
      派下權，惟查：(1)土地法第三十四條之一第一項，其內容係指土地或建築改良
      物，其處分變更及設定地上權應依共有人過半數之同意行之，其規範之內涵僅
      止於處分、變更及設定負擔之程序，至於各共有人間應有之權利範圍，個人之
      持分多寡，則仍應視共有人之實質權義內容而定，因之，即使祭祀公業鄭春吉
      之規約有此規定，其效力亦止於處分方式，不及於權利範圍。原告以之作為祭
      祀公業各派下員權利內涵之依據，並非妥適，易言之，鄭春吉如以房分做為派
      下員分配財產之方式，亦與前述規約內容無違。前述規約內容，亦非表示各派
      下員非以房分分配財產或各派下員均分財產。(2)土地法第三十四條之一，不得
      以之做為祭祀公業鄭春吉派下員分配財產比例之依據，已如前述，又原告並未
      舉證證明祭祀公業鄭南財產之分配方式，因之，原告主張以土地法第三十四條
      之一第一項為分配財產比例之依據，自無可採。
（五）原告主張鄭東乙卒於大正七年，即民國七年十一月十五日，惟依被告九十年九
      月十日陳報狀證物二鄭同壹之神主牌照片，鄭同壹卒於大正七年十月十二日，
      故難認鄭東乙與鄭同壹為同一人。茲說明如下：
  １、按原告依九十年七月十八日起訴狀證物五，主張鄭東乙卒於民國七年十一月十
      五日，固非無據，惟查，戶籍謄本之記載日期係以陽曆為標準，而民間神主牌
      日期多依陰曆記載，又對照萬年曆，陽曆民國七年十一月十五日即為陰曆民國
      七年十月十二日，因之前開二日期為同一日，並無二致。
  ２、再查，鄭東乙與鄭同壹，兩者以閩南語發音，其發音相同。綜上二點可知，鄭
      東乙與鄭同壹係為同一人。
  ３、查乙○○係其母鄭王嬌為延續鄭東乙香火招夫所生，其係鄭氏子孫，此亦可由
      乙○○為緬懷追思先人，故設立鄭同壹即鄭東乙之神主牌位加以祭祀明証之。
      乙○○既為鄭東乙之子嗣，即得為祭祀公業鄭南及祭祀公業鄭春吉之派下員。
    理      由
一、本件原告起訴主張：被告係鄭王嬌於其夫鄭東乙過世後，與第三人楊金鵝所生之
    子，並非鄭氏子孫，故無繼承鄭東乙而取得祭祀公業鄭南及祭祀公業鄭春吉派下
    之資格，為此訴請確認如訴之聲明所示。被告則以：其雖非鄭東乙之子，然其係
    母鄭王嬌於鄭東已死亡後，因循本省「招尪替房」之習俗，為延續鄭東乙香火招
    夫所生，故為鄭氏子孫，且已經前輩承認，而成為祭祀公業之派下，原告訴請確
    認被告之派下權不存在，並無理由。又被告與原告之房分不同，故即使被告不具
    派下員資格，無法繼承祭祀公業之財產，則原應由被告取得之部分，亦應歸由鄭
    正行及鄭正德之繼承人鄭宇成及鄭聰明取得，被告有無派下權，均不影響原告之
    權益，原告提起此一訴訟，並無受確認判決之法律上利益等語，資為抗辯。
二、本件有關原告主張祭祀公業鄭南係鄭南之子孫所創立，並另以房地產吉祥堂號「
    鄭春吉」，創立祭祀公業鄭春吉，而原告為祀公業鄭南、鄭春吉之派下員一節，
    為被告所不爭執，並有原告所提祭祀公業鄭南、鄭春吉派下全員系統表、名冊各
    二份在卷可稽，惟被告既以前開情詞置辯，本院審酌如下：
（一）祭祀公業派下權之存否，不問對肯定者或否認者言，既可經法院確認判決除去
      其不安之狀態，即具法律上利益，而有保護之必要，自可為確認之訴之標的。
      又台灣地區祭祀公業之所謂派下權，非僅係身分權，並為財產權之一種，公業
      財產屬於派下全體公同共有，凡為公業之設立者及其繼承人均為派下，各有其
      派下權，僅其由繼承而取得者，或因房份關係，或因同時繼承者有數人，故派
      下權之分量有等差而已，公業之派下，對於公業，並無確定之應有部分，僅有
      潛在之房分，此房分僅為各派下輪流管理公業，或分配收益之比例，而不屬實
      質之權利。派下權是否存在，影響將來該祭祀公業財產之處分方式，而祭祀公
      業之財產於解散後如何分派予派下，仍須經由全體派下員開會決議，是本件原
      告主張既爭執被告之派下員地位，主張其法律上利益因此受有不安之狀態，提
      起本件確認訴訟，於法即無不合。被告抗辯被告是否享有派下權，不影響其他
      房份即原告之權益，而無確認之訴法律上利益云云，並不足採，合先敘明。
（二）至原告主張被告係鄭王嬌與楊金鵝所生，非鄭氏血親，不能成為派下等語，惟
      查；
  １、被告之母鄭王嬌係於大正七年六月二十三日與鄭東乙結婚，鄭東乙於大正七年
      十一月十五日死亡，因鄭王嬌與鄭東乙於大正八年四月十四日生子鄭王土（戶
      籍謄本記載為長男），該子於大正八年四月十五日死亡，致鄭東乙無子嗣，鄭
      王嬌乃於大正八年六月二十六日招夫楊金鵝（戶籍謄本載明「招夫」），並於
      昭和三年九月二十二日生子楊明通（戶籍謄本原記載其為長男，後更正為次男
      ，並記載該子為招婿楊金鵝長男），於昭和四年十月二十二日生子乙○○（戶
      籍謄本原記載為次男，後更正為三男）等情，有兩造均不爭執真正之戶籍謄本
      二份在卷可稽，堪信屬實。
  ２、按「祭祀公業派下之男子死亡後，無直系卑親屬者，其遺妻並非當然繼承其派
      下權（台灣日報昭和八年民間第三四答）」（參台灣民事習慣調查報告第七五
      四頁註五）；「祭祀公業派下員死亡，其妻再招贅所生子女，從派下員之姓有
      無派下權？內政部八十年一月二十九日（八０）內民字第八九八六二七號函示
      ，派下員死亡，其妻再招贅，兩者夫妻關係業已消滅，於派下員死亡後，其妻
      再招贅所生子女與派下並無血緣關係，該子女縱使從派下員之姓，除該祭祀公
      業另有規約或特別習慣或得派下員全體同意外，尚難取得派下權。」（參祭祀
      公業財產管理實務，尤重道著、八十六年八月初版第一九五頁）；「祭祀公業
      之派下權繼承問題，該祭祀公業之規約有規定者，應依規約辦理，規約未規定
      者，得依該公業之習慣辦理，本案有關祭祀公業派下員之一亡絕，其妻為承嗣
      該亡絕之派下員香火，與招夫及不詳男子所生從派下員姓氏之男系子孫，如早
      經為前輩派下員默認者，可否列入派下員乙節，所稱「早經為前輩派下員默認
      」，如為該公業之習慣，應提具證明供受理機關（單位）認定之，有內政部八
      十八年八月二日台（八八）內民字第八八０六三六四號函文一紙在卷可考。
  ３、本件被告之母鄭王嬌與鄭東乙結婚後，鄭東乙及其與鄭東乙所生之子相繼死亡
      ，致鄭東乙無子嗣，鄭王嬌乃「招夫」楊金鵝生下被告，且被告從派下員姓氏
      （鄭），已如前述，再參以被告設立鄭東乙之神主牌位祭祀一節，有其提出之
      神主牌位【其上登載「故考鄭同壹」（與「鄭東乙」台語發音相同），且其記
      載卒於大正七年十月十二日（與戶籍謄本所載鄭東乙死亡日期大正七年十一月
      十五日，對照陰陽曆係屬同一日）】照片一紙可稽，則鄭王嬌當時係因鄭東乙
      死後無子嗣，招夫婚姻係為「繼嗣」，堪以認定。因之，被告與鄭東乙間雖無
      血緣關係，然其既是其母鄭王嬌招夫繼嗣所生，若祭祀公業另有規約，或特別
      習慣，或被告得派下員全體同意或早經前輩派下員默認，亦得為前開祭祀公業
      之派下員，查：
   (1) 被告辯稱：前開二祭祀公業係祭祀公業鄭春美之後代（亦即鄭南乃祭祀公業鄭
      春美之第四房），而被告於五十六年四月四日即因「繼承」原因，自祭祀公業
      鄭春美取得財產應有部分，而同一時間亦因繼承取得財產者有鄭朝愛（原告之
      父）、鄭安全等均為被告之父叔輩等情，業據提出原告不爭執真正之土地登記
      簿謄本二份可稽，足認於民國五十六年間鄭氏之長輩應已承認被告乃鄭家之子
      孫，否則豈會同意將祭祀公業鄭春美財產以繼承為由登記與被告名下！原告雖
      主張：被告乃係因繼承取得不動產，非因祭祀公業派下權之結果，前開繼承登
      記與祭祀公業無關云云，惟查，若如原告所言被告僅係繼承其母鄭王嬌而來，
      則鄭王嬌另外所生之子楊明通、鄭正行、鄭正德等三人是否亦應同為繼承，然
      何以未見該等三人繼承祭祀公業鄭春美財產，又該祭祀公業財產雖有以繼承原
      因登記及由女子取得，而產生是否與祭祀公業習慣不合或女子是否不得承繼派
      下權之疑義，然此等問題尚不在本件審理之列。而依登記資料所載，祭祀公業
      鄭春美之財產確係於五十六年間因繼承原因而登記予被告及其他鄭氏子孫，應
      可認於民國五十六年間鄭氏之長輩應已承認被告乃鄭家之子孫。
   (2) 又前開二祭祀公業，曾於八十七年間經祭祀公業鄭南派下員鄭良精、祭祀公業
      鄭春吉派下員乙○○檢具派下全員名冊、派下全員系統表向台南縣歸仁鄉公所
      申請發給派下證明，有派下員名冊、派下全員系統表等附卷可稽，而依前開二
      祭祀公業派下員名冊，均記載被告為該祭祀公業之派下，且前開名冊均經全體
      派下包括原告蓋章確認，再參諸被告嗣於八十八年四月二十五日曾經祭祀公業
      鄭春吉全體派下員選任其為該祭祀公業之新任管理人，並由祭祀公業鄭春吉全
      體派下員立具同意書，原告亦為同意書立具人之一，有原告以新任管理人身分
      ，於八十八年四月二十五日向台南縣歸仁鄉公所申請備查之所附同意書附卷足
      憑，倘原告及其他派下員未曾默認被告為前開祭祀公業之派下員，豈又會以業
      經渠等同意之同意書向歸仁鄉公所報備之理﹖原告雖辯稱其起初不懂法律，係
      交由代書處理云云，惟縱原告仍不承認被告之派下地位，惟其餘派下員既均出
      具同意書承認被告為派下員之一，並選任被告為管理人，足認被告派下員資格
      早經前輩默認同意。
三、綜上所述，被告既早經祭祀公業鄭南、鄭春吉前輩派下員默認及同意渠等為派下
    一員，則被告享有前開祭祀公業派下權。從而，原告請求確認被告對前開二祭祀
    公業派下權不存在，為無理由，應予駁回。
四、本件判決基礎已臻明確，兩造其餘攻擊、防禦方法及舉證，於判決結果無影響，
    毋庸一一論列，併此敘明。
五、訴訟費用負擔之依據：依民事訴訟法第七十八條。
中      華      民      國    九十二    年      一      月      六      日
                                臺灣臺南地方法院民事第三庭
~B法      官  蔡雅惠
右為正本係照原本作成。
如對本判決上訴，須於判決送達後廿日內向本院提出上訴狀。
中      華      民      國    九十二    年      一      月      七      日
~B法院書記官  葉東平


司法院資訊處製作；財團法人民間司法改革基金會備份。
